臺灣嘉義地方法院刑事判決
109年度訴字第692號
公  訴  人  臺灣嘉義地方檢察署檢察官
被      告  黃婉婷




指定辯護人  凃國慶律師（義務辯護）
上列被告因違反毒品危害防制條例案件，經檢察官提起公訴（10
9 年度偵字第8785、8843號），本院判決如下：
    主    文
黃婉婷無罪。
    理    由
一、公訴意旨略以：被告黃婉婷明知海洛因係毒品危害防制條例
　　所公告列管之第一級毒品，不得持有、販賣，竟基於販賣第
　　一級毒品以營利之犯意，於民國109 年8 月10日19時12分許
　　，陸續以廠牌SAMSUNG 行動電話搭配門號0000000000與柳智
　  元持用行動電話搭配門號0000000000聯繫毒品交易事宜後，
　　於同日21時30分許，在嘉義市○區○○路000 號之全家便利
　　商店外，以一手交錢，一手交貨之方式，販賣價值新臺幣（
　　下同）1,000 元之海洛因予柳智元。嗣為警於109 年9 月22
　　日17時許，持本院核發搜索票，前往黃婉婷位於嘉義市○區
　　○○街000 號5 樓之3 之居處執行搜索，當場扣得甲基安非
　　他命1 包（驗餘淨重0.0557公克）、上開行動電話1 支（IM
　　EI：000000000000000 、門號0000000000），始查獲上情。
　　案經彰化縣警察局員林分局報請臺灣嘉義地方檢察署檢察官
　　偵查起訴，因認被告黃婉婷涉犯毒品危害防制條例第4 條第
　　1 項之販賣第一級毒品罪嫌等語。
二、按犯罪事實應依證據認定之，無證據不得認定犯罪事實；不
    能證明被告犯罪者應諭知無罪之判決，刑事訴訟法第154 條
    第2 項、第301 條第1 項分別定有明文。次按認定犯罪事實
    所憑之證據，雖不以直接證據為限，間接證據亦包括在內；
    然無論直接或間接證據，其為訴訟上之證明，須於通常一般
    之人均不致於有所懷疑，而得確信其為真實之程度者，始得
    據之為有罪之認定，倘其證明尚未達到此一程度，而有合理
    性懷疑之存在時，即難遽採為不利被告之認定（最高法院76
    年台上字第4986號判例可供參照）。又檢察官對於起訴之犯
    罪事實，應負提出證據及說服之實質舉證責任。倘其所提出
    之證據，不足為被告有罪之積極證明，或其指出證明之方法
    ，無從說服法院以形成被告有罪之心證，基於無罪推定之原
    則，自應為被告無罪判決之諭知，刑事妥速審判法第6 條亦
    有明文。另按犯罪事實之認定，係據以確定具體的刑罰權之
    基礎，自須經嚴格之證明，故其所憑之證據不僅應具有證據
    能力，且須經合法之調查程序，否則即不得作為有罪認定之
    依據。倘法院審理之結果，認為不能證明被告犯罪，而為無
    罪之諭知，即無前揭第154 條第2 項所謂「應依證據認定」
    之犯罪事實之存在。因此，同法第308 條前段規定，無罪之
    判決書只須記載主文及理由。而其理由之論敘，僅須與卷存
    證據資料相符，且與經驗法則、論理法則無違即可，所使用
    之證據亦不以具有證據能力者為限，即使不具證據能力之傳
    聞證據，亦非不得資為彈劾證據使用。故無罪之判決書，就
    傳聞證據是否例外具有證據能力，本無須於理由內論敘說明
    （最高法院100 年度台上字第2980號判決參照）。
三、又按刑事訴訟法第156 條第2 項規定：被告或共犯之自白，
    不得作為有罪判決之唯一證據，仍應調查其他必要之證據，
    以察其是否與事實相符。其立法旨意在防範被告或共犯之自
    白與真實不符，故對自白在證據上之價值加以限制，明定須
    藉補強證據以擔保其真實性。所謂補強證據，係指除該自白
    本身之外，其他足以證明該自白之犯罪事實確具有相當程度
    真實性之證據而言，雖所補強者，非以事實之全部為必要，
    但亦須因補強證據與自白之相互印證，足使犯罪事實獲得確
    信者，始足當之。又為發見真實，防範取得毒品者因不具切
    身利害關係，所為陳述可能有欠嚴謹，或任意誇大其詞，甚
    至有其他考量，例如獲致毒品危害防制條例第17條第1 項所
    定減刑寬典、掩飾與自己有特殊情誼之販賣、提供毒品者，
    而為未盡或不實之陳述，關於取得毒品者有關毒品來源之供
    述，應有相當補強證據足以擔保其陳述之真實性，始得作為
    判斷之依據。故事實審法院對於取得毒品者有關毒品來源之
    陳述，應再調查其他有相當程度關聯性之補強證據，相互參
    酌，必達於通常一般之人均不致有所懷疑，而得確信該陳述
    為真實者，方得為有罪之認定。而應適用補強性法則之證詞
    ，縱先後證述內容一致，仍為單一證人之證言，究非屬該證
    言以外之其他必要證據，尚不足以謂前後之證詞相互間得作
    為證明其所指證犯罪事實之補強證據（最高法院105 年度台
    上字第198 號判決意旨參照）。
四、公訴意旨認上開被告涉犯毒品危害防制條例第4 條第1 項之
    販賣第一級毒品罪嫌，無非係以：㈠被告於警、偵訊之供述
　　；㈡證人柳智元之證述；㈢行動電話門號0000000000之通訊
　　監察譯文；㈣本院109 年聲搜字第743 號搜索票、彰化縣警
　　察局員林分局搜索扣押筆錄、扣押物品目錄表暨查獲照片；
　　㈤衛生福利部草屯療養院109 年10月13日草療鑑字第109090
　　0537號鑑驗書等資為論據。訊據被告固坦承於109 年8 月10
　　日以持用行動電話門號0000000000與證人柳智元通話聯絡之
　　事實，惟否認有何販賣第一級毒品之犯行，辯稱：那天伊人
　　不在嘉義，朋友「阿猴」搭載伊到外地，可能在新港或北港
　　朋友家，柳智元打電話說要跟伊拿海洛因，伊一開始就說伊
　　身上沒有，但他還是一直打電話來盧，伊只是假意附和，他
    說「1 支共力」叫伊把海洛因的量捲多一點在香菸裡面、還
    約在全家便利商店等，後來實際上伊根本沒有回到嘉義市區
    或碰面等語（見院卷第215 頁、第292-293 頁）。
五、經查：
  ㈠證人即藥腳柳智元於警、偵訊時固稱：109 年8 月10日伊和
　　被告「阿雪」通話是要向她買海洛因，晚上9 時30分許在嘉
　　義市○區○○路000 號全家便利商店門口以1,000 元向被告
　　購買海洛因1 小包，當時伊在便利商店裡面喝咖啡，被告拍
　　伊一下，就出去外面交易，交易完伊先離開等語（見警卷第
　　28頁；偵卷第56頁）；惟於本院審理時到庭結證：伊打電話
　　給被告說要買1,000 元海洛因，叫她拿來嘉義市區，譯文中
　　「公寓」指西區廣州街、被告跟李宗祐同住的地方，「1 支
　　共力」、「1 支啦，1 千啦」請被告幫忙以1,000 元海洛因
　　的量放進菸裡捲好給伊，電話裡被告一直說等一下、好像有
　　事忙，伊從7 點多開始等，全家便利商店距離被告西區廣州
　　街住處伊騎機車約2 、3 分鐘，伊在全家便利商店打最後1
　　通電話，她說半小時到，結果她沒到電話也沒接，伊就放棄
　　回家等語（見院卷第266-267 頁、第269 頁、第271 頁、第
　　280-281 頁），並有卷附之google地圖列印可佐（見院卷第
　　299 頁）。由上，證人柳智元究竟向被告購買海洛因1 包抑
　　或摻有海洛因香菸1 支、是否與被告完成交易第一級毒品之
　　核心事實，前後證述迥異，足認其證詞有重大不一致之瑕疵
　　，尚難率認為真實。且販賣第一級毒品乙節既為被告否認，
　　仍應審酌其他補強證據。    
  ㈡又被告持用扣案之廠牌SAMSUNG 行動電話搭配門號00000000
　　00（見警卷第48頁、第97-98 頁、第104-106 頁之本院109
　　年聲搜字743 號搜索票、彰化縣警察局員林分局搜索扣押筆
　　錄、扣押物品目錄表暨查獲照片等），於109 年8 月10日之
　　通訊監察譯文（參警卷第55-56 頁、第84-86 頁之本院109
　　年聲監續字第408 號通訊監察書暨電話附表、通訊監察譯文
　　；院卷第279 頁之本院勘驗筆錄等）內容如下：
0000000 000000                                 0000000000 (柳智元即A )                                 →                                  0000000000 (黃婉婷即B )                                 B ：喂。 A ：喂。 B ：是。 A ：我阿元啦，妳現在有方便     來我家嗎？ B ：我去你家幹嘛！ A ：我睡不著阿，要找妳阿。 B ：那等我回去阿。 A ：那妳現在在哪裡？ B ：在路上、要回去了。 A ：我打給阿祐，阿祐都不接     我電話。 B ：蛤！ A ：他都不聽，說心情鬱悶怎     樣的！ B ：好啦、好啦，沒關係啦，     我回去在打給你歐。 A ：那妳有辦法來我家嗎？ B ：我沒有啦，我怎麼知道你     家在哪裡。 A ：我不就要去公寓那裡！ B ：是啦、是啦。 A ：好啦、好啦，妳差不多多     久會到？ B ：恩…差不多1 個小時吧、     1 個小時以內啦。 A ：1 個小時以內歐。 B ：是。 A ：這樣好啦，我等妳啦。 B ：好啦、好啦。 A ：差不多1 個小時後，我去     公寓樓下等妳啦。 B ：好。 A ：好。   基地台：臺南市 柳營區果毅後段 1391地號                                0000000 000000      0000000000 (柳智元即A )     →   0000000000 (黃婉婷即B )   B ：喂。 A ：喂，我到樓下，我打給他     他還是沒聽。 B ：你到樓下幹嘛！ A ：我想說這樣等妳比較快阿    。 B ：沒有啦，你回去家裡啦。 A ：我家在大雅路耶。 B ：歐我沒辦法、沒辦法，我     現在還沒會到家勒。 A ：不然你打電話給他，叫他     下來跟我說話啦。 B ：我打給他他不接。 A ：這樣要怎麼辦？ B ：吼！你怎麼現在就跑過去     了啦！ A ：我就想說睡不著阿。 B ：你睡不著！問題是你也要     我身邊有阿，知道嗎？ A ：我知道啦。 B ：是阿。好啦、好啦、好啦     。 A ：妳打給他，叫他下來跟我     說話啦。 B ：好啦、好啦。 A ：好。 基地台：臺南市 柳營區果毅後段 1790地號    0000000 000000  0000000000 (柳智元即A ) → 0000000000 (黃婉婷即B ) B ：喂。 A ：喂，他沒下來耶，還是我     給他按電鈴，你跟我說幾     號？ B ：沒辦法啦，我們沒有電鈴     啦。 A ：那裡就有寫、那裡就有電     鈴阿，妳那1 間沒有歐？ B ：我們沒有電鈴。 A ：妳打給他他沒聽嗎？ B ：沒聽。你找他也沒用。 A ：我等妳阿。 B ：什麼？ A ：我等妳阿。看妳幾點要回     來，我在外面等妳阿。 B ：歐！你要怎樣你說！ A ：沒有啦，我要1 支共力的     ，我給妳錢這樣。 B ：蛤！ A ：1 支啦，1 千啦。 B ：我知道阿。 A ：妳出多一點，妳出多一點     ，幫我做好。 B ：歐。也要等我回去阿。 A ：妳差不多多久，我等妳阿     。 B ：歐。 A ：現在7 點50，妳差不多多     久會回來？ B ：不知道，我、我問人家一     下。 A ：現在7 點50，妳看妳差不     多幾點，我等到幾點阿？ B ：不知道阿。 A ：妳在很遠的地方嗎？ B ：蛤！ A ：妳在很遠嗎？ B ：沒有啦，沒有很遠啦。 A ：不能先回來一趟嗎？ B ：再趕了，好嗎？ A ：大約差不多多久？ B ：不知道耶。 A ：好啦，我等妳啦。 B ：恩。 基地台：臺南市 白河區竹子門段 1109地號 0000000 000000   0000000000 (柳智元即A )  →   0000000000 (黃婉婷即B )  【未接通】    基地台：嘉義縣 新港鄉中洋村中 洋工業區3 號頂 樓 0000000 000000 0000000000 (柳智元即A ) → 0000000000 (黃婉婷即B ) 【未接通】 基地台：嘉義縣 民雄鄉牛斗山1- 1 號樓頂 0000000 202821    0000000000 (柳智元即A ) → 0000000000 (黃婉婷即B ) B ：喂。 A ：喂，妳有要喝咖啡嗎？ B ：沒有。 A ：我去多那之買1 杯咖啡，     妳有要喝嗎？ B ：你去、你去、你去，我不     要。 A ：那我買一買再回來這裡等     妳歐。 B ：你不要等我回去，你再來     嗎？ A ：不行啦，我不能太晚回去     ，我是跟我媽說我弟弟開     庭，我騙我媽說我出來處     理我弟弟的事情阿。 B ：歐、歐。 A ：他今天去花蓮開庭阿。 B ：歐，好啦、好、好。 A ：那我先去買咖啡再回頭歐     ？ B ：什麼、什麼，好啦、好啦     。 A ：我先去多那之買咖啡再回     頭來等啦。 B ：好啦、好啦。 A ：謝謝、謝謝，感謝妳。 基地台：嘉義縣 民雄鄉林子尾段 27、28地號 0000000 205015     0000000000 (柳智元即A )      →      0000000000 (黃婉婷即B ) B ：喂。 A ：喂，妳再多久會到家，我     現在在全家？ B ：再等一下。 A ：再等多久？ B ：再等一下。 A ：好啦，我在全家等妳啦。 B ：好。 A ：好啦。 基地台：嘉義縣 民雄鄉松山村1 鄰松子腳1-22號 電梯機房內 0000000 210754 0000000000 (柳智元即A ) → 0000000000 (黃婉婷即B ) 【未接通】 基地台：嘉義縣 民雄鄉三興村160號（禮堂） 
    稽之上開通訊監察譯文內容，證人柳智元所稱「1 支共力」
　　、「1 支啦，1 千啦」，顯非指海洛因1 包，而證人柳智元
　　持續主動聯繫被告，經被告先後回覆「恩…差不多1 個小時
　　吧」、「歐我沒辦法、沒辦法，我現在還沒會到家勒」、「
　　問題是你也要我身邊有阿」、「歐。也要等我回去阿」、「
　　不知道阿」、「你不要等我回去，你再來嗎」、「再等一下
　　」等語，可見被告確有告以身上並無證人所需毒品、未積極
　　約定明確交易時間，更無所謂半小時到之詞，則被告所辯其
　　主觀上虛偽附和推託，或非虛構。何況，觀諸被告持用行動
　　電話基地台位置在臺南市、嘉義縣，惟始終未進入嘉義市區
　　（東區、西區），即便20時50分許雙方通話，證人柳智元稱
　　在全家便利商店（嘉義市西區）等待，最後1 通於21時7 分
　　許未接聽，斯時被告持用行動電話基地台仍在嘉義縣民雄鄉
　　，距離嘉義市區猶有一段路途，則被告辯稱雙方後續未見面
　　進行交易、不了了之，依上開基地台位置顯示之客觀證據，
　　即非無可能。
　㈢從而，證人柳智元前後證述重要情節既存有前後矛盾之瑕疵
　　（其餘有關撥打電話之動機目的、是否意圖施用毒品等細節
　　尚不影響主要事實），被告亦否認公訴意旨所指販賣第一級
　　毒品犯行，檢察官就此部分事實除提出證人柳智元有瑕疵之
　　證詞外，並未提出其他補強證據可資擔保（至扣案之第二級
　　毒品甲基安非他命與本案販賣第一級毒品無關）。縱認被告
　　一度於警、偵訊中自白，然被告之自白不得作為有罪判決之
　　唯一依據，揆諸前開條文及判決意旨，證人柳智元之證詞、
　　通訊監察譯文等無法資為佐證，復乏其他客觀具體補強證據
　　，業經本院依卷內事證詳論如上，自無從單憑被告之供述而
　　逕為其不利之認定。 
　㈣另按數罪併罰案件，因其所涉及之訴訟客體有數個以上，各
    個犯罪事實彼此互不相屬，故均須有補強證據，不得籠統為
    同一之觀察（最高法院97年度台上字第3857號判決意旨參照
    ）。易言之，依現行刑法一罪一罰原則，行為人之各次犯罪
    行為，均須各有其明確而獨立之積極證據，以憑認定個別之
    犯罪事實，則其所謂補強證據，自當係指足以與本次犯罪行
    為具有直接關聯性，而得以證明本次犯罪事實為真實之補充
    證據而言，從而得為證明甲犯罪行為存在之補強證據，非必
    然亦得資為乙犯罪行為存在之補強證據。縱使被告不乏其他
　　另案販賣毒品之犯行，有臺灣高等法院被告前案紀錄表在卷
　　可參，然所證非同一個別犯罪事實，即非具有互補性之證據
　　，尚不得逕認與本案可互相補強。而檢察官就本案並未再提
　　出其他證據足佐，自非能以推測、擬制或包裹式補強之方法
　　，率予認定，否則即有違一罪一罰之原則。 
六、綜上所述，公訴人指出之證明方法，尚無法證明被告有何販
　　賣第一級毒品之犯行。本件關於被告犯罪之證明，尚未達於
　　通常一般之人均不致有所懷疑而得確信其為真實之程度，自
　　無從說服本院形成有罪之心證。此外，復查無其他積極證據
　　足資證明被告有公訴意旨所指犯行，被告被訴之犯罪要屬不
    能證明，揆諸首揭法條、判例要旨及說明，基於無罪推定之
    原則，應為被告無罪之諭知，以示慎審。  　　　
據上論斷，應依刑事訴訟法第301 條第1 項，判決如主文。
本案經檢察官吳心嵐提起公訴，由檢察官陳則銘到庭實行公訴。
中　　華　　民　　國　　110 　年　　10　　月　　19　　日
                  刑事第二庭    審判長法  官  林正雄
　　　　　　　　                      法  官  黃美綾
　　　　　　　                        法  官  王品惠
以上正本證明與原本無異。
如不服本判決應於收受判決後20日內向本院提出上訴書狀，並應敘述具體理由；其未敘述上訴理由者，應於上訴期間屆滿後20日內向本院補提理由書（均須按他造當事人之人數附繕本）「切勿逕送上級法院」。　　　　　　　　　　　　　　
中　　華　　民　　國　　110 　年　　10　　月　　19　　日
                                      書記官  黃亭嘉